---
title: "ggplot2によるデータ可視化"
output:
    html_document:
        toc: true
        toc_float: true
        highlight: tango
        theme: flatly
        css: mycss.css
        code_folding: hide
        df_print: "paged"
        include:
            - in_header: in_head.html
---

```{r setup, message=FALSE}
libs <- c("bench", "tidyverse", "yaml", "rvest")
for (lib in libs) 
  require(lib, character.only = TRUE)
config <- read_yaml( "config.yaml" )
```

# ggplot2を用いた可視化

```{r}
# 下地
g <- ggplot()

# ヒストグラム
# binの大きさは自動で設定してくれる
ggplot() + 
  geom_histogram(data = mpg, mapping = aes(x = displ))

# 密度分布
# geom_densityで描くとキレイではないので, lineでstatをdensityにする
ggplot(mpg) + 
  geom_line(mapping = aes(x = displ), stat = "density")

```

色を分けたい場合には変数を因子型として離散変数と見なされる
ように配慮する


```{r}
mpg %>%
  mutate(cyl_fct = factor(cyl, levels = 4:8, order = TRUE)) %>%
  ggplot(mapping = aes(x = displ, y = cty, group = cyl_fct, colour = cyl_fct)) + 
  geom_point()
```


```{r}
# グループ化することで近似曲線も描ける

mpg %>%
  mutate(cyl_fct = factor(cyl, levels = 4:8, order = TRUE)) %>%
  ggplot(mapping = aes(x = displ, y = cty, group = cyl_fct, colour = cyl_fct)) + 
  geom_point() + 
  geom_smooth(method = "lm")

```


```{r}
# こんな絵も記述できる
ggplot(data=mpg, mapping = aes(x = displ, y = cty)) + 
  geom_point(colour = "chocolate", shape = 35, size = 10) + 
  geom_smooth(method = "lm", linetype = "dashed", se = FALSE)

```

## annotate

データセットではないが, 簡易的に, つまりはベクトルで
データを追加したい場合にはannotateを使う. 


```{r}
add_x <- c(2.5, 3, 3.5)
add_y <- c(25, 27.5, 30)

ggplot(data = mpg, mapping = aes(x = displ, y = cty)) + 
  geom_point() + 
  annotate(geom = "point", x = add_x, y = add_y, colour = "red") + 
  annotate(geom = "text", x = c(5, 5), y = c(30, 25), label = c("要チェック", "赤色のデータを追加"))


```

## 統計処理

x軸が離散変数の場合. 

```{r}
mean_cty <- 
  mpg %>% 
  group_by(class) %>% 
  summarise(cty = mean(cty))

ggplot(mean_cty, aes(class, cty)) +
  geom_bar(stat = "identity")

ggplot(mpg, aes(class, cty)) +
  geom_bar(stat = "summary", fun.y = "mean")
```

要約統計量を知る. 関数はオリジナルでも大丈夫のよう. 

```{r}
q10 <- partial(quantile, prob = .1)
q90 <- partial(quantile, prob = .9)
mpg %>%
  ggplot(mapping = aes(x = class, y = cty)) + 
  stat_summary(geom = "pointrange", fun.y = "mean", fun.ymax = "max", fun.ymin = "min") + 
  stat_summary(geom = "pointrange", fun.y = "median", fun.ymax = "q90", fun.ymin = "q10", colour ="red")
```


ヴァイオリンプロットは面積に情報を持たせることができる. 
このグラフを見ると, 点が重なってしまっていることがわかる. 

```{r}
ggplot(data = mpg, mapping = aes(x = class, y = cty)) + 
  geom_violin(scale = "count") + 
  geom_point(mapping = aes(colour = class), show.legend = FALSE)
```


jitterで点の重なりを避ける. 

```{r}
ggplot(data = mpg, mapping = aes(x = class, y = cty)) + 
  stat_summary(geom = "bar", fun.y = "mean") + 
  geom_jitter(mapping = aes(colour = class), width = .4, height = .0, show.legend = FALSE)
```


## position

```{r}
ggplot(data = mpg, mapping = aes(x = class, y = cty, fill = factor(year)))+
stat_summary(geom = "bar", fun.y = "mean")+
stat_summary(fun.data = "mean_se")
# 中央：position = "stack"
ggplot(data = mpg, mapping = aes(x = class, y = cty, fill = factor(year)))+
geom_bar(stat = "summary", fun.y = "mean")+
stat_summary(fun.data = "mean_se")
# 右図：position = "dodge"
ggplot(data = mpg, mapping = aes(x = class, y = cty, fill = factor(year)))+
stat_summary(geom = "bar", fun.y = "mean", position = position_dodge())+
stat_summary(fun.data = "mean_se", position = position_dodge(width = 0.9))
```

## 特定の範囲を拡大表示

coord_cartesianを使う. 



```{r}
ggplot(data = mpg, mapping = aes(x = displ, y = cty)) +
geom_point() +
geom_vline(xintercept = 4) +
geom_hline(yintercept = 15) +
geom_smooth(method = "lm", se = FALSE)
# 右図：X軸、Y軸の特定の範囲を拡大表示した場合
ggplot(data = mpg, mapping = aes(x = displ, y = cty)) +
geom_point() +
coord_cartesian(xlim = c(1.5, 4.5), ylim = c(10, 35)) +
geom_vline(xintercept = 4) +
geom_hline(yintercept = 15) +
geom_smooth(method = "lm", se = FALSE)
```


# 他者と共有可能な状態に仕上げる

themeで頑張れる. themeをどのように使うのかは, theme_bw()の中身や結果を
確かめながらやる. 

```{r}
# 関数としてのtheme
theme_bw
```


## 配色を自分で決める

```{r}
ggplot(data = mpg, mapping = aes(x = drv, y = cty, fill = drv)) +
geom_boxplot() +
scale_fill_manual(values = c("4" = "black", "f" = "grey", "r" = "#ffffff"))
```



## ラベルを変更する

```{r}
ggplot(data = mpg, mapping = aes(x = displ, y = cty, group = factor(cyl), colour = factor(cyl))) +
  geom_point() + 
  labs(
    title = "エンジンの大きさと市街地における燃費の関係",
    subtitle = "1999年と2008年のデータを用いて", 
    caption  = "出典:xxx",
    x = "エンジンの大きさ(L)",
    y = "市街地における燃費(mpg)", 
    colour = "シリンダー数"
  ) + 
  theme_light(base_size = 18)
```

## GUI

GUIベースでggplotやPlotyの設定できるのでとても便利. 
またはRStudioのアドインである[ggThemeAssist](https://github.com/calligross/ggthemeassist)を使えばよいらしい. 

```{r eval = FALSE}
library(ggplotgui)
ggplot_shiny(data = mpg)
```



ggplotオブジェクトを渡して, Plotlyを起動させることもできる. 
(著者の方に確認中)



## 複数のグラフを並べる

- gridExtra::grid.arrange
- cowplot::plot_grid
- ggpubr::ggarrange

```{r }

library(ggpubr)
g1 <- ggplot(data = mpg, mapping = aes(x = displ, y = cty)) +
theme_classic() +
geom_point(colour = "seagreen")
g2 <- ggplot(data = mpg, mapping = aes(x = displ, y = hwy)) +
theme_classic() +
geom_point(colour = "lightskyblue")
ggarrange(g1, g2, labels = c("市街地", "高速道路"), ncol = 2, hjust = -1.5)



```

## 色に配慮する


```{r}
library(ggthemes)
ggplot(data = mpg, mapping = aes(x = class, y = cty, fill = class)) +
 geom_boxplot(show.legend = TRUE) + 
 scale_fill_colorblind()
```



