---
title: "dplyr/tidyrによるデータ前処理"
output:
    html_document:
        toc: true
        toc_float: true
        highlight: tango
        theme: flatly
        css: mycss.css
        code_folding: hide
        df_print: "paged"
        include:
            - in_header: in_head.html
---

```{r setup, message=FALSE}
libs <- c("bench", "tidyverse", "yaml", "rvest")
for (lib in libs) 
  require(lib, character.only = TRUE)
config <- read_yaml( "config.yaml" )
```


# tidy data

## tidy dataの定義

1. 1つの列が1つの変数を表す
2. 1つの行が1つの観測を表す
3. 1つのテーブルが1つのデータセットだけを含む

1つの観測を表すというのは, 1行において, 観測値は1つしか
含めないという意味らしい. 



# tidyrによるtidy dataへの変形

横長のデータを縦長に変換することが最初の一歩. 

```{r}
# 横長のデータ
scores_messy <- data.frame(
  名前 = c("生徒A", "生徒B"), 
  算数 = c( 100, 100), 
  国語 = c( 80, 100), 
  理科 = c( 60, 100),
  社会 = c( 40, 20),
  stringsAsFactors = FALSE # 文字列が因子型に変換されないようにする
)
knitr::kable(scores_messy)

```

gatherで変換をしてみる.


```{r}
scores_tidy <- 
  gather(
    scores_messy, key = "教科", value = "点数", 
    算数, 国語, 理科, 社会
  )
knitr::kable(scores_tidy)
```


今度は縦長を横長に直す. 

```{r}
scores_tidy %>%
  spread(教科, 点数)


```


# dplyr

一部の関数は現在開発が進められているvctrパッケージに
統合される予定らしい.

select関数は列名を変えながら列を絞ることができるらしい. 

```{r}
iris %>%
  select( A = Sepal.Length, B = Species) %>%
  head()
```


transmuteを使うことで, 新しく作成する列だけを返すことができる. 


```{r}
iris %>% 
  transmute(Sepal.Length.Ceil = ceiling(Sepal.Length)) %>% 
  head()
```


グループ化されたデータフレームであるgrouped_dfには
filterやarrange等もあてがうことができる. 


```{r}
grouped_iris <- iris %>% group_by (Species)
grouped_iris


# filter
grouped_iris %>%
  filter(Sepal.Length > 7) %>%
  arrange(Sepal.Length) %>%
  knitr::kable()


```

## ウィンドウ関数

lag関数を使うと, 差分が計算しやすい.

```{r}
uriage <- tibble(
  day = c( 1, 1, 2, 2, 3, 3, 4, 4), # 日付
  store = c( "a", "b", "a", "b", "a", "b", "a", "b"), # 店舗ID
  sales = c( 100, 500, 200, 500, 400, 500, 800, 500) # 売上額
)

uriage %>%
  group_by(store) %>%
  mutate(sales_diff = sales - lag(sales, 1))
```


## mutateとselectのセマンティクス

dplyrの関数では一見すべてが同じ記法で記述できるようにみえるが
実はmutate系のセマンティクスと, select系のセマンティクスが
ある. 


#### mutateのセマンティクス
mutate(), transmute(), filter(), summarise(), arrange(), 
group_by(), distinct()

#### selectのセマンティクス
select(), rename(), pull(), gather()


一言でいえば, mutateは引数をベクトルとして解釈するが, 
select系では引数は列の名前や位置を示すものである
実用的には前者は列を文字列で渡すことはできない(?)が, 
後者は文字列で操作が可能となる. 


```{r}
# こちらはエラー
try({
  mpg %>%
  mutate(cyl2 = sqrt("cyl")) %>%
  head()
})

# こちらは大ジョブ
mpg %>%
  select("cyl") %>% 
  head()

```

mutateのセマンティクスで文字列から列名を使いたい場合には, 
tidyvalと呼ばれる仕組みを駆使する必要がある. 
ここではその例だけに限ります. 

```{r}
col <- sym("cyl")
mpg %>%
  mutate(cyl2 = sqrt(UQ(col)))
```

上のスクリプトがどのように評価されたのかは, 
rlangパッケージを利用することで確認できる. 



```{r}
rlang::expr(
  mpg %>%
  mutate(cyl2 = sqrt(UQ(col)))
)
```

selectのセマンティクスにおいてもtidyvalはしばしば必要になる. 
例えば文字列で保持した列名を使い列を選択するときに, 
保持している変数名がもとのデータフレームに含まれている場合には
その変数名の列が選択されてしまうが, それを避ける場合. 


```{r}
cyl <- c("manufacturer", "year")

mpg %>%
  head() %>%
  select(cyl) # cylが選択される
```


```{r}
mpg %>%
  head() %>%
  select(one_of(cyl))
```

```{r}
mpg %>%
  head() %>%
  select(UQ(cyl))
```

```{r}
rlang::expr(
  mpg %>%
  head() %>%
  select(UQ(cyl))
)
```


詳しくは[programing with dplyr](https://dplyr.tidyverse.org/articles/programming.html)というvignetteを見て欲しいとのこと. というか読むべきだわこれは... 
`絶対読もう`...


## scoped function 

tidy dataに変換できないようなデータの場合は, 
複数の列を同時に処理する`scoped function`を活用する. 
scoped functionは_at, _all, _ifといったサフィックスを付けたdplyrの関数群で, 
filter, arrange, select, mutate, summarise, group_byに用意されている. 

```{r}
d <- 
  data_frame(
    a = rnorm(10), 
    b = rnorm(10), 
    c = rnorm(10)
  )

d %>%
  mutate_all(funs(round, ceiling, floor))

```


```{r}
d %>%
  mutate_if( is.numeric, funs(round) )
```


```{r}
# varsを使うと, selectのセマンティックも使える
d %>%
  mutate_at(vars(-a, b:c), round)
```

# データセットの結合と絞り込み

特に目新しいことはなかった










