---
title: "RStudioの基礎"
output:
    html_document:
        toc: true
        toc_float: true
        highlight: tango
        theme: flatly
        css: mycss.css
        code_folding: hide
        include:
            - in_header: in_head.html
---

```{r setup, message=FALSE}
libs <- c("bench", "tidyverse")
for (lib in libs) 
  require(lib, character.only = TRUE)
```


# RStudioの基本操作

## ペイン

Envrionmentペインを活用することで,　
各種オブジェクトの構造がＧＵＩで確認することが可能となる.
これは関数についても同様である.

```{r}
tashizan <- function (a, b) {
  if ((class(a) == "numeric") == FALSE | (class(b) == "numeric") == FALSE) {
    stop("数値を入力してください")
  }
  a + b
}
```


## 入力補完

関数名やオブジェクト名は補完されるので,
→コマンドで移動してTABで確定.

補完機能はコードにもあり, コードスニペットと呼ばれる. 
例えばforと入力すると, forループの構文が補完候補に現れる. 
スニペットだと変数部分にTABで移動することができるので, 
入力間違いを減らすことができる. 

```{r}
for (i in 1:10) {
  print(i)
}
```

コードスニペットは登録するこことも可能である. 
[Tools]→[Global Options...]→[Code]ダイアログから, 
[Edit Snippets]ボタンを押すと登録されているスニペットの一覧が表示される.


# データの読み込み

基本関数群を使うと次の2点が問題になる. 

- ファイルサイズが大きい場合に, 読み込みが遅い
- 読み込み時の型が分析しづらい

試して見る. 

```{r cache=TRUE}
# サンプルデータのダウンロード
SAMPLE_DATA_URL <- "https://raw.githubusercontent.com/ymattu/SampleData/master/csv/Sales.csv"
DOWNLOAD_DIR <- "dat"
dir.create( DOWNLOAD_DIR, showWarnings = FALSE )
sample_data <- file.path( DOWNLOAD_DIR, basename( SAMPLE_DATA_URL ) )
if (!file.exists(sample_data)) {
  download.file(
    SAMPLE_DATA_URL,
    sample_data, 
    mode = "wb", 
    method = "curl"
  )
}

## 読み込み速度の比較
## 確かに3倍程度違うようだ
ret <- bench::mark(
  read.csv( sample_data ), 
  read_csv( sample_data ), 
  check = FALSE
)

ret
```




